臺灣高等法院刑事裁定
109年度抗字第201號
抗  告  人  
即  被  告  王振賢



選任辯護人  陳俊宏律師
            林威伯律師
            李詩涵律師 
上列抗告人因違反洗錢防制法等案件，不服臺灣臺北地方法院中
華民國109年1月22日所為准予具保之裁定（109年度聲字第154號
），提起抗告，本院裁定如下：
    主  文
抗告駁回。                                             
    理  由
一、原裁定意旨略以：被告王振賢因違反洗錢防制法等案件，經
    檢察官提起公訴，前經原審裁定自民國109年1月10日起執行
    羈押；茲被告聲請以新臺幣（下同）5百萬元具保停止羈押
    ，經原審審酌全案卷證，並聽取公訴人、被告及辯護人之意
    見後，認被告之羈押原因雖仍存在，惟參酌被告之犯罪惡性
    、其湮滅證據及勾串共犯之可能性、所侵害法益之程度等情
    節，倘令被告提出相當之保證金，並限制出境、出海、限制
    住居暨定期向派出所報到，應得以對被告形成相當程度之心
    理拘束力，可確保後續審理及執行程序之順利進行，而無羈
    押之必要，是審酌本案之進行程度、被告之資力、犯罪情節
    及比例原則，爰裁定被告於提出2千萬元之保證金後，准予
    停止羈押，限制住居於臺北市○○區○○路0段00巷00號1樓，並
    自具保停止羈押之日起限制出境、出海8月，另應於每星期
    一至五下午5時前，向臺北市警察局○○第○分局○○○路派出所
    報到等語。
二、抗告意旨略以：被告雖經檢察官起訴涉犯洗錢防制法及勾串
    證人湮滅證物之罪嫌，但所稱洗錢既遂部分之南投房地，雖
    是被告陪同同案被告楊宇晨將所有權狀交付予羅淑蕾，但此
    係抵銷同案被告王音之積欠羅淑蕾之債務，並無分毫收入，
    羅淑蕾於筆錄中也表明係先由同案被告黃呈熹律師告知，才
    依此方式取得房地；又有關銷燬潤寅實業股份公司（下稱潤
    寅公司）證物、銷燬楊宇晨及同案被告林奕如、蕭炯桂之手
    機資料、丟棄蕭炯桂所保管文件等工作，被告均未參與，縱
    使部分指述提及被告，仍顯示係由黃呈熹、林奕如指揮執行
    ，而非由被告主導；況黃呈熹另指揮林奕如、蕭炯桂及同案
    被告張力方如何應付檢調追查，並為潤寅公司藏放物品，卻
    在偵查中即以150萬元具保，從未經羈押，被告卻需2千萬元
    方得交保，顯不符比例原則。為此就原裁定有關「被告於提
    出2千萬元之保證金後，准予停止羈押」部分，提起抗告等
    語。
三、按被告經法官訊問後，雖有刑事訴訟法第101條第1項或第10
    1條之1第1項各款所定情形之一而無羈押之必要者，得逕命
    具保、責付或限制住居，同法第101條之2前段定有明文。申
    言之，具保停止羈押，係於受羈押之被告仍有羈押之原因，
    但無繼續羈押之必要時，命其提出保證書或繳納相當之保證
    金，以代替羈押處分，而停止羈押之執行。故所指定之保證
    金額是否相當，即應由事實審法院斟酌案內一切情節，自由
    衡定，必足以取代原有羈押處分，發揮防止被告逃亡與湮滅
    、偽造、變造證據，以保全其到場，並避免因證據遭隱匿、
    破壞，阻礙國家刑罰權行使之功能，或預防被告再為同一型
    態犯罪，對社會治安反覆造成破壞之目的，要非以所犯罪名
    之輕重、受羈押被告之經濟負擔能力，為決定保證金額多寡
    之標準（最高法院99年度台抗字第37號裁定意旨參照）。
四、經查：
  ㈠原審依據起訴書證據清單所載之人證及書證，認被告涉犯湮
    滅證據及洗錢等罪，嫌疑重大，且其依在逃之共犯指示湮滅
    證據，地位關鍵，有事實足認有勾串共犯之虞，惟參酌被告
    之參與情節、犯罪惡性、法益侵害程度及案件審理進度等情
    ，認被告如能提出2千萬元之保證金，並限制住居及限制出
    境、出海，以及星期一至五每日前往派出所報到，即可確保
    本案日後訴訟審理、執行程序之順利進行，而無繼續羈押之
    必要，因此裁定准予被告以上開條件停止羈押，實已斟酌案
    內一切情節，並說明酌定具保金額之具體理由，復無違反比
    例原則之情事，自屬其裁量權之適法行使，於法要無不合。
  ㈡被告之經濟負擔能力如何，並非原審決定保證金額時應予考
    量之事由，已如前述。又關於羈押與否及其替代手段之審查
    ，其目的僅在判斷有無實施羈押等強制處分之必要，而非認
    定被告有無犯罪之實體審判程序，是以被告雖否認檢察官起
    訴書所指之湮滅證據、洗錢等犯行，惟此乃本案審理時應予
    調查、認定之問題，亦與具保金額之決定無涉。至共犯間彼
    此地位不同，參與情節迥異，保全被告及證據之條件亦因人
    而異，自無從比附援引，徒執其他共犯較低之具保金額，即
    遽指原審酌定之保證金額不當。從而，被告以前揭詞情指摘
    原審所定之2千萬元具保金額過高云云，提起抗告，為無理
    由，應予駁回。
據上論斷，應依刑事訴訟法第412 條，裁定如主文。
中    華    民    國    109   年    2     月    19    日
                  刑事第十庭    審判長法  官  林婷立
                                      法  官  吳麗英
                                      法  官  劉元斐
以上正本證明與原本無異。
不得再抗告。
                                      書記官  陳靜雅
中    華    民    國    109   年    2     月    19    日